臺灣高等法院刑事判決　　　　　　　100年度侵上訴字第193號
上　訴　人
即　被　告　朱士豪
選任辯護人　李建暲律師
上列上訴人因妨害性自主案件，不服臺灣桃園地方法院100年度
訴字第89號，中華民國100年7月12日第一審判決（起訴案號：臺
灣桃園地方法院檢察署99年度偵字第30574號），提起上訴，本
院判決如下：
    主  文
上訴駁回。
    事  實                                                                
一、朱士豪與民國（下同）85年3月間之A女（代號000000000，
    真實姓名年籍詳卷）原不相識，A女於99年2月下旬某日晚上
    ，因與友人蔣伊萍偕同前往桃園縣龜山鄉○○○街65巷71之
    3號東川通運公司宿舍找古正豪（古正豪為朱士豪之同事，
    該處為其二人所居住），因而結識朱士豪，朱士豪明知A女
    係未滿14歲之少女，竟基於對未滿14歲女子強制性交之犯意
    ，於A女因飲酒後由友人陪同至其所住之二樓房間休息之際
    ，違反A女意願，先親吻A女臉頰、嘴巴，復以手撫摸A女胸
    部，其間A女雖以手推開並表示拒絕；然朱士豪仍強行脫去A
    女衣褲，並以其手指、陰莖插入A女陰道，對A女強制性交乙
    次得逞。
二、案經A女之母000000000A訴由桃園縣市政府警察局報告臺灣
    桃園地方法院檢察署檢察官偵查起訴。
    理  由
壹、程序方面：
一、被害人於警詢之證述，並無刑事訴訟法第159條之2所定「具
    有較可信之特別情況，且為證明犯罪事實存否所必要」之情
    形，且經被告之辯護人於原審審理時爭執在卷（見原審卷第
    13頁背面），本院爰未以上開證人警詢陳述為認定犯罪事實
    之依據，先予敘明。
二、按被告以外之人於審判外之言詞或書面陳述，除法律有規定
    者外，不得作為證據，刑事訴訟法第159 條第1 項定有明文
    ；同法第159 條之5 規定被告以外之人，於審判外之陳述，
    雖不符前四條（指第159 條之1 至第159 條之4 ）之規定，
    而經當事人於審判程序同意作為證據，法院審酌該言詞陳述
    或書面陳述作成時之情況，認為適當者亦得為證據。而所謂
    「審酌該陳述作成時之情況，認為適當」者，係指依各該審
    判外供述證據製作當時之過程、內容、功能等情況，是否具
    備合法可信之適當性保障，加以綜合判斷而言（詳最高法院
    94年度台上字第3277號判決意旨、第5830號判決意旨）。本
    判決所引用之各該被告以外之人於審判外之陳述（含書面陳
    述），雖屬傳聞證據，惟當事人即被告及其辯護人於本院準
    備程序及審判期日中均表示同意作為證據而不予爭執，本院
    審酌結果，認上開證據資料製作時之情況，尚無違法不當及
    證明力明顯過低之瑕疵，亦認為以之作為證據應屬適當。揆
    諸前開規定，爰依刑事訴訟法第159條之5規定，認前揭證據
    資料均有證據能力。至其餘憑以認定被告犯罪事實之非供述
    證據，查無違反法定程序取得之情，依同法第158條之4規定
    反面解釋，亦具證據能力。
貳、實體方面：
一、被告坦承有於事實欄所示時地，與A女為性交之事實；惟矢
    口否認有為強制性交犯行，辯稱：我係經A女同意云云。其
    辯護人辯稱：案發時，該處二樓尚有一空房間，A女若非自
    願，豈會自願進入被告房間，且A女自承，其當天雖有推被
    告，但無其他反抗動作，亦未呼喊求救，被告主觀上無法認
    識其所為係違反A女意願，又被告與A女發生性行為時有帶保
    險套，A女見被告取保險套時，卻未逃跑，自屬有疑，再依
    社工表示，A女並無創傷症候群，應認被告並未違反A女意願
    云云。惟查：
  (一)被告有於事實欄所示時地，與A女為性交行為，業據被告偵
    查及原審、本院審理中自承在卷，復有證人A女於警詢、偵
    查及審理中之證述在卷可稽。再被告與A女於發生性行為時
    ，知悉A女為未滿14歲女子之事實，為被告自承在卷（見原
    審卷第14頁），且與A女偵查中證稱：第一次我去工廠就是
    穿制服，我跟被告說我未滿14歲等語（見偵查卷第29頁）相
    符，是被告有與未滿14歲女子為性交之事實堪以認定。
  (二)本件性交行為究否違反A女意願，查：證人A女於偵查中證稱
    ：一群朋友到被告工廠喝酒，喝完酒之後我醉了，是蔣伊萍
    帶我到被告二樓的房間。我就在睡覺，被告就摸我、親我，
    我當時有推開被告，被告強脫去我衣服，就被性侵了等語（
    見偵查卷第29頁）。於原審審理時證稱：（你第一次如何到
    被告房間內？）我喝醉了。被告當時在房間睡覺。（你為何
    進入被告房間？）一開始進去是朋友陪我的，後來朋友就走
    了。當時一開始進去是要去睡覺。（你進去的時候，被告有
    醒來嗎？）我一進去的時候，被告就在裡面睡覺，當時被告
    並沒有醒來。（如果被告沒有醒來，他是如何性侵你的？）
    當時我也睡著了，當時我是睡在被告的旁邊，我睡到一半，
    被告突然摸我的肚子，我當時身上有穿衣服，他是伸到我衣
    服裡面摸，我醒來，我推開他，他就繼續摸，還是摸我的肚
    子，然後開始摸我胸部，是從衣服外面摸，後來他把手伸進
    來，並且脫掉我的衣服，也脫掉他的衣服（證人沈默不語）
    。嗣社工人員表示：證人說，之後發生的狀況她無法說，她
    還沒有想起來（證人不停哭泣）…（被告要抱你之前，有沒
    有問你可不可以抱你？）沒有。（證人繼續回答之後的性侵
    過程）被告把他的生殖器官掏出來，插進我的下體，當時我
    的下身的衣服也已經被被告脫掉。（被告在脫掉你衣服的時
    候，有沒有打你、罵你、威脅你、恐嚇你？）沒有。（為什
    麼你會覺得被告是性侵你？你有沒有做任何反抗動作？）我
    有推被告，沒有做其他的反抗動作。…（被告放置保險套的
    櫃子離被告房間的床有多遠？）就在床旁邊而已。（被告是
    伸手去拿，還是走到櫃子旁邊去拿？）走到旁邊去拿。（被
    告每一次走到櫃子旁邊去拿保險套的時候，你為何不逃走？
    ）因為那時候我很累。（因為很累，所以你選擇留下來，是
    否表示心裡也有默許的意思？）沒有（以上見原審卷第45頁
    背面至第47頁）。…（在你第一次被被告性侵害之前，你認
    識被告嗎？）不認識。（第一次你躺在被告房間睡覺的時候
    ，你認為那是一個安全的環境嗎？）我那時候沒辦法判斷，
    因為我當時很累（以上見原審卷第48頁）。…（當時被告的
    身高體重是否就是現在這樣？）是的，就是現在這樣胖胖、
    壯壯的。（你當時的身高體重呢？）跟現在一樣，我現在
    150幾公分，體重40幾公斤。我只推得開被告的手，但是推
    不開被告身體（以上見原審卷第49頁）。…（在發生性行為
    的時候，你說你推不開被告，為何你不求救喊叫？）因為樓
    下完全聽不到，大家都在樓下喝酒，樓上沒有別人。（既然
    大家都在樓下喝酒，樓下似乎比較安全，為何還是選擇到樓
    上和被告在一起？）因為我很累，我想早點休息。（你沒有
    呼叫，那你有和被告明確表示說你不要嗎？）有。（以上見
    原審卷第50頁正背）。…被告也有用手指頭插入我下體，但
    只有第一次，後來就沒有，被告對我發生性行為是我第一次
    性經驗（以上見原審卷第50頁正背）。可證A女與被告發生
    性交行為並非出於自願，且有明確表示拒絕並以手推開被告
    等情，復依證人即被告友人古正豪於原審審理中證稱：
    她們就一群人來，大約有三四個人，我們剛好是下班時間，
    那時候蹺家少女（按即A女）還沒有來的時候，我們就在宿
    舍喝酒，有我、被告還有其他同事，其他同事沒有住在宿舍
    ，住在宿舍的只有我和被告，開始喝酒的時候蹺家少女還沒
    有來，後來喝到一半，蹺家少女就來了，我們就一起聊天，
    聊一聊被告就一個人先去樓上休息，我們剩下的人就繼續聊
    天，…被害人之前不認識被告，是當天聊天被告才跟他認識
    （見原審院卷第48頁、69頁反面），足見被告與A女於案發
    當日始初次見面，且二人未多所相處、接觸，而A女進入被
    告房間，又係單為休息，並非主動要找被告，衡情A女自無
    突然同意與被告為性交行為之可能。再者，若為合意性交，
    二人當日晚間甫相識，被告理應先徵求A女同意，但被告卻
    未為任何徵求A女意願之舉，即強行以體型優勢對A女性交得
    逞，由此益徵被告係違反A女意願，殆無疑問，被告有為前
    開強制性交犯行，足堪認定。
  (三)辯護人雖辯稱，案發時，該處二樓尚有一空房間，A女若非
    自願，豈會自願進入被告房間云云；惟查，願否進入被告房
    間，與願否同意與被告發生性交行為，實屬二事，毫無相涉
    ，且A女於原審審理中證稱已證稱  係渠喝醉，由友人陪同
    進入該處睡覺，當時無法判斷被告房間是否為安全之環境，
    因為我當時很累等語（見原審卷第46、50頁），可見A女進
    入被告房間僅為休息，而A女進入當時，尚有友人陪同，且A
    女係第一次到被告住處，豈會知悉何處可供其休息睡覺，陪
    同友人既帶渠至被告房間，渠在該處休息睡覺，尚無違常情
    ，自難單以A女有進入被告房間，即謂A女係自願與被告性交
    。辯護人復辯稱，A女自承，其當天雖有推被告，但無其他
    反抗動作，亦未呼喊求救，被告主觀上無法認識其所為係違
    反A女意願云云；然查，按性交行為，涉及個人之貞操、隱
    私及性自主，屬個人極重要事項，倘非具一定關係、緣由，
    當無輕易與他人為之，此為一般人所深知，復被告明知A女
    當時僅在其房間睡覺休息，且未為任何同意與被告性交之表
    示行為，竟仍藉A女睡覺之際，對A女為前開行為，其間見A
    女以有手推開伊之行為仍不停止，均見被告無不知其係違反
    A女意願之理，是辯護人所辯，自不足採。辯護人又辯稱，
    被告與A女發生性行為時有帶保險套，A女見被告取保險套時
    ，卻未逃跑，自屬有疑，再依社工表示，A女並無創傷症候
    群，故應認被告並未違反A女意願云云；但查，面對性侵害
    ，常因所面對之環境、情狀有所差異，被害人之反應、動作
    亦有不一，被害人拒絕、反抗性侵害更非僅以逃跑為限，而
    核案發當時A女尚未滿14歲，心智、思慮均未成熟，案發當
    晚，A女又初至上址，對周遭狀況尚屬陌生，再A女進入被告
    房間又已酒醉疲憊，被告起身究為何事，衡情A女豈會事先
    知悉，於此情狀，縱未加以逃跑，亦難謂與常情有違。另犯
    罪事實之有無，應以案發當時之所有情狀以為認定，至創傷
    症候群僅為人面對重大心靈傷害後之心裡狀態、反應，其發
    生之緣由多所不一，與犯罪事實非必然相涉，而被害人遭後
    性侵害後更非均有創傷症候群，則辯護人單以社工之陳述，
    以為辯述，自難憑採。
二、被告上訴除執前詞謂：被害人與被告第一次性交，係被害人
    第一次之性行為，過程中，依當時環境可呼救、並於被告取
    用保險套時有逃離之機會，卻未見渠有呼救、逃離之行為，
    而被告亦未有暴力、脅迫行為，依被害人所證，僅有用手推
    被告之推拒行為，數日後自願再與被告性交，社工亦表示被
    害人事後並無創傷後症侯群，顯見係被害人自願與被告性交
    。並再為被告辯以：被告對被害人有強制性交行為，僅有被
    害人之指訴，且其指訴與常情相違，自難採信。再縱被害人
    所證，有用手推被告之推拒行為，惟客觀上並無強力抗拒行
    為，且被告體重高達100多公斤，被害人為瘦弱嬌小女子，
    體重僅40餘公斤，僅以手推被告之行為，是否足以傳達其不
    願意之意志，使被告得以在主觀上認被害人有拒絕之意，亦
    非無疑云云。惟查：
  (一)自保護未滿14歲之被害人角度解釋「違反被害人意願之方法
    」之意涵，不必拘泥於行為人必須有實行具體之違反被害人
    意願之方法行為。則對7歲以上未滿14歲之人經合意而為性
    交，固應論以刑法第227條第1項之對於未滿14歲之男女為性
    交罪；惟若與7歲以上未滿14歲之人非合意而為性交，自屬
    「以違反意願之方法」而為，應論以刑法第222條第1項第2
    款之加重違反意願性交罪（最高法院99年度第7次刑事庭會
    議意旨參照）。是按諸上開最高法院刑事庭會議意旨，對7
    歲以上未滿14歲之人為性交，僅須該7歲以上未滿14歲之人
    未與行為人達成性交合意，行為人即應論以刑法第222條第1
    項第2款之加重違反意願性交罪。而本件被害人已證稱，其
    未同意與被告性交，被告亦自承有與被害人發生性交行為，
    是若被告未能證明已取得被害人同意，被告自應論以刑法第
    222條第1項第2款之加重違反意願性交罪。
  (二)按證據之證明力由法院自由判斷之，為刑事訴訟法第269 條
    所明定，此項自由判斷職權之行使，苟係基於普通日常生活
    之經驗，而非違背客觀上應認為確實之定則者，即屬合於經
    驗法則，不容當事人任意指摘。最高法院著有30年上字第
    597號判例意旨可參。本件被告是否違反被害人意願對之為
    強制性交，雖僅有被害人之指訴得為直接證據，惟被害人於
    案發當日，因陪同友人去找古正豪，甫認識被告，且之前並
    無性經驗，當時復為醉酒狀態而經友人陪同至被告房內休息
    ，衡情自不可能同意與被告為性交行為，是被害人證稱被告
    違反其意願對之為性交行為，經核不違經驗法則。再被告於
    被害人酒醉之際，親吻、撫摸被害人欲對之為性侵害行為，
    衡之常人酒後思考、抗拒能力降低，自難期被害人為一未滿
    14歲之女子，於酒後休憩之時遭被告性侵害時會思有效反抗
    被告，是辯護人事後以正常成年人之思維方式，認被害人未
    大聲呼救、未趁被告取用保險套時趁機逃離等情，而認被害
    人係出於自願云云，實與保護少年之意旨有違，尚難採取。
    再被告亦自承其體重高達100多公斤，被害人為瘦弱嬌小女
    子，體重僅40餘公斤，被害人僅以手推拒，尚難使其知悉被
    害人有拒絕之意，是就體型上而言，被告已無庸再為何強暴
    、脅迫行為，被告欲以被害人性交，更應明確取得被害人之
    同意，而非以被害人表示拒絕之肢體動作微弱，認為已得被
    害人之同意，否則體型魁梧之人恆以體型優勢為主觀上無強
    制之意之證明，豈有是理，是辯護人所辯被告主觀上無強制
    性交之意，尚非可採。至被害人事後再行前往被告住處與被
    告合意發生性行為，甚或二人成為男女朋友，亦難據此推認
    被告本件性交行為係經被害人同意。
三、綜上所述，被告有為事實欄所示加重強制性交犯行事證明確
    ，洵堪認定，應依法論科。
四、經查，A女係83年3月間出生，有其年籍資料對照表在卷可參
    ，本案行為發生時為未滿14歲女子，是核被告未經A女同意
    而為性交犯行，係犯刑法第222條第1項第2款之對未滿14 歲
    之女子犯強制性交罪，被告對A女為性交前所為猥褻之低度
    行為，為性交之高度行為所吸收，不另論罪。被告所犯上開
    罪名，已將年齡列為構成要件，從而毋庸再依兒童及少年福
    利法第70條規定加重其刑。
五、原審因適用刑法第222條第1項第2款，審酌被告業已成年，
    依其智識程度、生活經驗，當知對未成年人應予保護，對他
    人之性自主權亦應尊重，詎甫認識A女，即對A女為上開犯行
    ，實非足取；惟念被告犯後坦承性交行為，且與被害人亦達
    成和解，審酌告訴人、被害人之意見暨被告犯罪之手段、目
    的、犯後態度等一切情狀，量處被告有期徒刑7年2月，經核
    認事用法均無違誤，量刑亦稱妥適。被告上訴仍執陳詞否認
    犯罪，為無理由，應予駁回。
據上論斷，應依刑事訴訟法第368條，判決如主文。
本案經檢察官洪威華到庭執行職務。
中    華    民    國  100    年    10    月    31    日
            刑事第五庭審判長法  官  王敏慧
                            法  官  崔玲琦 
                            法  官  白光華 
以上正本證明與原本無異。
如不服本判決，應於收受送達後10日內向本院提出上訴書狀，其
未敘述上訴之理由者並得於提起上訴後10日內向本院補提理由書
（均須按他造當事人之人數附繕本）「切勿逕送上級法院」。
                            書記官  丁淑蘭
中    華    民    國   100    年    10    月    31    日

附錄：本案論罪科刑法條全文
中華民國刑法第222條
（加重強制性交罪）
犯前條之罪而有下列情形之一者，處 7 年以上有期徒刑：
一、二人以上共同犯之者。
二、對未滿十四歲之男女犯之者。
三、對精神、身體障礙或其他心智缺陷之人犯之者。
四、以藥劑犯之者。
五、對被害人施以凌虐者。
六、利用駕駛供公眾或不特定人運輸之交通工具之機會犯之者。
七、侵入住宅或有人居住之建築物、船艦或隱匿其內犯之者。
八、攜帶兇器犯之者。
前項之未遂犯罰之。